【裁判字號】    97,上易,1843
【裁判日期】    971202
【裁判案由】    傷害
【裁判全文】
臺灣高等法院臺中分院刑事判決        97年度上易字第1843號
上  訴  人  臺灣臺中地方法院檢察署檢察官
上  訴  人
即  被  告  乙○○○
選任辯護人  劉嘉堯律師
上列上訴人等因被告傷害案件，不服臺灣臺中地方法院97年度易
字第2909號中華民國97年8月27日第一審判決（起訴案號：臺灣
臺中地方法院檢察署96年度偵字第23595號），提起上訴，本院
判決如下：
    主  文
上訴駁回。
    事  實
一、乙○○○與張柏業為夫妻，並同住在臺中縣神岡鄉○○村○
    ○路245號，在該處經營水果攤。甲○為張柏業之兄 ，雙方
    對於扶養父母一事時有爭執 。甲○於民國96年7月30日16時
    30分許，偕同父母、村長、張陳含笑（甲○之配偶）、張基
    沛、張基清、張基讚（均張柏業之叔父）等人，一同至張柏
    業上開住處前，要求張柏業夫妻負起照顧、扶養父母之責，
    甲○並與在屋內之乙○○○發生口角，於同日16時53分39秒
    許，甲○走進乙○○○上開住處理論，詎乙○○○竟基於傷
    害之犯意，於16時53分44秒許，將甲○往屋外方向推，甲○
    亦抓住乙○○○之頭髮，且因甲○係被推而倒退出屋外，致
    因重心不穩而與乙○○○二人一起倒地，乙○○○因而壓在
    甲○身上，並以雙手拉扯、毆打甲○，致甲○受有頭部外傷
    併右前臂擦挫傷 、左上肢多處擦挫傷及陰囊撕裂傷2.5公分
    。甲○受傷後，於同日17時45分許，至童綜合醫療社團法人
    童綜合醫院（下稱童綜合醫院）就醫診治，經診斷受有「頭
    部外傷併右前臂擦挫傷」等傷害，於返家沐浴時，另發現其
    陰囊受傷，於同日再前往神岡童醫院就醫，經診斷受有「左
    上肢多處擦挫傷，陰囊撕裂傷2.5公分」等傷害。
二、案經甲○訴請臺灣臺中地方法院檢察署檢察官偵查起訴。
    理  由
壹、證據能力之說明：
一、按被告以外之人於審判外之言詞或書面陳述，除法律有規定
    者外，不得作為證據，刑事訴訟法第159條第1項定有明文。
    經查，告訴人甲○於檢察事務官詢問及檢察官訊問時未經具
    結之筆錄，均屬審判外之言詞陳述，經被告乙○○○之選任
    辯護人於原審主張無證據能力，復查無得為證據之例外事由
    ，依上開說明，自無證據能力。
二、按被告以外之人於審判外之陳述， 雖不符刑事訴訟法第159
    條之1至第159條之4之規定 ，惟經當事人於審判程序同意作
    為證據，法院審酌該言詞陳述作成時之情況，認為適當者，
    亦得為證據；當事人、代理人或辯護人於法院調查證據時，
    知有刑事訴訟法第159條第1項不得為證據之情形，而未於言
    詞辯論終結前聲明異議者，視為有前項之同意，刑事訴訟法
    第159條之5定有明文。經查，本案檢察官、被告及其選任辯
    護人，於本院均未爭執本判決所引用之下列其餘各項證據之
    證據能力，復未於言詞辯論終結前聲明異議，本院審酌上開
    陳述作成時之情況，並無違法取證之瑕疵，認以之作為證據
    為適當，揆諸上開規定，應認下列各項證據均有證據能力，
    此先予敘明。
貳、實體之說明：
一、訊據上訴人即被告（下稱被告）乙○○○固坦承於上開時、
    地，與告訴人甲○發生爭執，惟矢口否認有何傷害犯行，辯
    稱：是甲○抓住伊的頭髮一直往後退，因伊屋外有斜坡，甲
    ○未站穩遂往後倒，伊也因為遭甲○拉住頭髮，手抱著頭，
    跟著甲○一起往地上倒，是甲○拉著伊的頭撞地，伊並未毆
    打甲○云云。惟查：
  (一)證人甲○於偵查中具結證稱：「……剛開始發生是因為被告
    先推我，後來我就跌倒在路邊……」等語 （他字卷(一)第9頁
    ），核與證人張基沛於偵查中具結所證：「被告突然把甲○
    推倒，甲○仰倒頭撞到地上」等語（偵字卷(一)第30頁）相符
    。 又臺中縣神岡鄉○○村○○路245號外之道路設有監視錄
    影器，雖無法拍攝到被告住處內之情況，惟有拍攝到屋外相
    關人等之活動。而經原審及本院勘驗該錄影光碟結果，查知
    被告與告訴人2人於倒地後，確有肢體拉扯之動作 ，亦有勘
    驗筆錄及監視錄影光碟所翻拍之照片附卷可稽。而經本院勘
    驗後得知，於錄影帶畫面顯示時間16時53分44秒，告訴人（
    穿白色衣服）自屋內倒退出屋外，前方有一穿深色衣服之人
    （即被告），此時告訴人的手是往上舉；於16時53分45秒，
    兩人即一同倒在地上（如原審卷第38頁照片所示），亦有勘
    驗筆錄附於本院準備程序筆錄可參，此與原審勘驗該錄影光
    碟結果，認告訴人甲○於44秒倒地前之畫面顯示，前方沒有
    任何人，但在45秒完全倒在地上時，被告的身體馬上出現在
    畫面中，且上半身與告訴人甲○是呈現面對面情況略有岐異
    ，故經將該監視錄影光碟送請內政部警政署刑事警察局鑑定
    ，經該局函覆「(一)1.經擷取送鑑光碟中穿白衣人後仰倒地（
    時間為16時53分44秒）之連續影像， 再以Adobe Photoshop
    軟體影像處理後，比較穿白衣人自屋內退出時第一張至第三
    張影像，研判穿白衣人前方不遠處有物品或人員。2.承上，
    並由連續影像有移動相關性，推測其前方可能為16時53分45
    秒處於其上方穿橘色衣服之人。3.承上，由於影像過於模糊
    ，無法解析被告自屋內出來當時動作。(二)、所送鑑影像之拍
    攝角度未涵蓋穿白衣人退出之起始點，故本局無法研判其倒
    地原因。(三)、由於影像過於模糊且有效每秒影格張數過低，
    造成畫面中人之動作不連續，無法解析視訊中人之細部動作
    。」有該局97年11月10日刑鑑字第0970165042號函附卷（本
    院卷第100頁）可參，故告訴人於倒退出屋外時， 被告應即
    在其前方，其後2人即一同倒地無訛， 至於告訴人倒地之原
    因及之後的動作，則因影像模糊而無法鑑定 ， 惟此與告訴
    人所稱是被告推伊倒地並毆打之情節並無不符，被告辯稱：
    伊係遭甲○拉扯頭髮，且甲○未站穩，而與甲○一起倒在地
    上，是甲○拉著伊的頭撞地云云，則與客觀事證不符，亦與
    物理作用有違，自非可採。而告訴人經被告推倒及毆打後，
    確受有如事實欄所載傷勢，亦有童綜合醫院及神岡童醫院之
    診斷證明書附卷可稽。
  (二)被告另辯稱：甲○第一次至童綜合醫院診斷時，陰囊未受傷
    ，第二次至神岡童醫院診斷時，陰囊就受傷，且甲○所提出
    之下體受傷照片（即偵卷第12頁） 其上所列之時間是96年7
    月30日13時35分，與本案案發時間係同日16時53分不符，足
    見甲○之陰囊受傷並非於 96年7月30日發生衝突時所造成云
    云。惟查，告訴人甲○於本院及原審即分別陳稱：照像機上
    的日期設定錯誤；伊至童綜合醫院就醫診斷後，於返家沐浴
    時，發現伊陰囊受傷，遂再前往神岡童醫院就醫等語。而查
    ，照像機上之日期係由使用者自行設定，若一開始即設定錯
    誤，則往後均會產生錯誤的日期，故告訴人所稱尚與常情無
    違。再查，被害人甲○於96年7月30日16時53分許案發後，
    即於同日17時45分許至童綜合醫院就醫診治，經診斷受有頭
    部外傷併右前臂擦挫傷；於同日稍後再至神岡童醫院就醫診
    治，經診斷受有左上肢多處擦挫傷 ，陰囊撕裂傷2.5公分等
    傷害，有童綜合醫院診斷證明書及神岡童醫院診斷證明書在
    卷可稽。而甲○於該日16時53分許，在臺中縣神岡鄉○○村
    ○○路245號前受傷 ，於該日17時45分至臺中縣梧棲鎮○○
    路○段699號童綜合醫院就醫診治，時間上應屬相當 ，另神
    岡童醫院之診斷證明書上所載日期固為96年8月4日，惟於應
    診（檢查）日期欄部分則明確記載係「96年7月30日」 ，醫
    師囑言欄亦記載「患者因上述於7月30日來本院求治 ，行傷
    口縫合手術5針，至8月4日門診求治共3次」，另經本院函請
    神岡童醫院檢送告訴人之病歷資料 ，亦查知甲○係於96年7
    月30日晚上21時許至該醫院作淺部創傷處理，有甲○之病歷
    資料及門診醫囑單附卷可稽 ，是甲○於96年7月30日除前往
    童綜合醫院外，尚至神岡童醫院就醫，並經診斷受有上開傷
    勢甚明，且時間上亦與案發時間相當。另證人張基沛、張基
    清、張基讚於偵查中亦均具結證稱：（問：是誰用手抓甲○
    的生殖器？）甲○爬起來時就受傷了，送去醫院才知道生殖
    器受傷，是誰抓的沒有看到。」等語（偵卷第30頁），雖渠
    等證稱並未看到是何人抓甲○的生殖器致其陰囊受傷，惟斯
    時與甲○發生衝突者僅被告一人（被告之夫張柏業及其子張
    永信則均經檢察官認無證據證明有傷害甲○之犯行而為不起
    訴處分），故甲○所受之傷，應係遭被告傷害所致無訛。被
    告上開所辯，應屬卸責之詞，不足採信。本案事證明確，被
    告傷害犯行，堪以認定。
二、核被告所為，係犯刑法第277條第1項之傷害罪。原審認被告
    罪證明確，依刑法第277條第1項、第41條第1項前段 ，刑法
    施行法第1條之1，並審酌被告對於扶養公婆一事，與甲○發
    生爭執，本應平心靜氣，化解彼此歧見，竟出手推倒甲○，
    且於甲○倒地後，旋與甲○拉扯，致甲○受傷、及甲○所受
    傷勢，均為擦挫傷及撕裂傷，暨被告犯後否認犯行等一切情
    狀，量處被告拘役40日，如易科罰金，以新臺幣1千元折算1
    日，認事用法並無違誤，量刑亦稱妥適。檢察官依告訴人甲
    ○請求上訴意旨略以：(一)被告乙○○○毆打告訴人，乃因不
    奉養公婆之故，被告顯然惡性重大。且在眾目睽睽下，不顧
    眾人圍阻，對告訴人拳打腳踢，並緊捏、抓告訴人之下體，
    手段兇殘。(二)被告在眾人面前對告訴人施暴，告訴人除受驚
    嚇且深覺受辱名譽掃地外，並因而憂鬱失眠，此有診斷書可
    證，原審僅輕判拘役40日，實嫌過輕。(三)被告犯後態度不佳
    ，全不認錯，亦未與告訴人和解，又指責司法不公，行徑乖
    張，原審輕判，實難收警惕之效等語；被告上訴則以上開情
    詞否認犯行，均指摘原判決不當。惟查，告訴人所提出其於
    97年5月8日「前列腺肥大、膀胱頸攣縮、尿道狹窄術後、尿
    急性失禁」之診斷證明書，及97年9月4日「尿失禁、疑糖尿
    病神經病變」之診斷證明書、96年11月16日「他處未分類之
    憂鬱性病患」之診斷證明書，與本案案發時間均相距半年以
    上，檢察官復未舉證證明其間之關係，則是否與本案有關，
    即非無疑，另所提其他量刑審酌事項，均經原審詳予審酌，
    難認原審量刑有何失輕之情形。又原審雖於勘驗時誤認甲○
    於未倒地前，畫面中可清楚看見甲○前方無任何人出現，與
    本院當庭勘驗所見及刑事警察局之鑑定結果有所不符而略有
    瑕疵外，惟尚與本案被告犯罪事實之認定無礙，自難以此即
    認原判決不當，至於被告否認犯行所辯其餘理由均無足採，
    已如前述，檢察官及被告之上訴均無理由，均應予駁回。
據上論結，應依刑事訴訟法第三百六十八條，判決如主文。
本案經檢察官丙○○到庭執行職務
中    華    民    國    97    年    12    月    2     日
          刑事第十庭    審判長法  官  林  照  明
                              法  官  蔡  名  曜
                              法  官  郭  瑞  祥
上列正本證明與原本無異。
不得上訴。
                              書記官  李  妍  嬅
中    華    民    國    97    年    12    月    2     日
論罪法條全文：
刑法第277條第1項
傷害人之身體或健康者，處三年以下有期徒刑、拘役或一千元以
下罰金。


司法院資訊處製作；財團法人民間司法改革基金會備份。
